【裁判字號】    89,訴,131
【裁判日期】    890316
【裁判案由】    違反稅捐稽徵法等
【裁判全文】
臺灣高雄地方法院刑事判決                          八十九年度訴字第一三一號
    公  訴  人  臺灣高雄地方法院檢察署檢察官
    被      告  甲○○○
右列被告因違反稅捐稽徵法等案件，經檢察官提起公訴（八十八年度偵字第二四七六
三號），本院判決如左：
    主  文
甲○○○納稅義務人公司之負責人，以詐術逃漏稅捐，處有期徒刑月；又商業負責
人，以明知為不實之事項，而填製會計憑證，處有期徒刑肆月。應執行有期徒刑陸月
，緩刑貳年。
    事  實
一、甲○○○係設於基隆市○○路四巷十三號世紀產物保險經紀人有限公司（下稱世
    紀公司）之負責人，為從事業務之商業負責人，負有據實製作薪資所得扣繳暨免
    扣繳憑單（下稱薪資所得扣繳憑單）及登載營利事業所得稅結算申報書之義務。
    明知乙○○於民國八十三年間未曾在該公司任職及支薪，竟利用不知情之會計師
    ，使其在甲○○○業務上應製作之八十三年度營利事業所得稅結算申報書及性質
    上屬於會計憑證之薪資所得扣繳憑單上登載乙○○於八十三年度支薪新台幣（下
    同）二十四萬元之不實事項，足以生損害於乙○○及稅捐稽徵機關核稅之正確性
    。復於八十四年三月三十日，由該會計師持前開薪資所得扣繳憑單及營利事業所
    得稅結算申報書向財政部台灣省北區國稅局信義稽徵所行使，申報世紀公司八十
    三年度營利事業所得稅，藉此不實之申報內容，逃漏營利事業所得稅達六萬元。
    嗣因乙○○查覺向財政部台北市國稅局士林稽徵所提出檢舉而查獲上情。
二、案經乙○○訴請臺灣士林地方法院檢察署檢察官，呈請臺灣高等法院檢察署檢察
    長核轉臺灣台北地方法院檢察署檢察官，復呈請核轉臺灣高雄地方法院檢察署檢
    察官偵查起訴。
    理  由
一、訊之被告甲○○○固不否認有列告訴人乙○○為世紀公司員工，並使會計師在營
    利事業所得稅結算申報書及薪資所得扣繳憑單上登載告訴人支薪二十四萬元之事
    實，惟矢口否認有違反稅捐稽徵法等之犯行，辯稱：於八十三年間，告訴人確實
    有在世紀公司工作並支薪，是告訴人本身記憶有誤云云。經查：右揭犯罪事實，
    迭據告訴人乙○○於偵查及本院調查程序中指述綦詳（見本院八十九年一月二十
    一日訊問筆錄），雖告訴人嗣具狀表示：伊在八十三年間確有招攬產物保險，領
    取薪資，惟時間已久，記憶錯誤，產生誤會，而願無條件撤回本件告訴等語，然
    告訴人原於本院調查程序中指稱：伊於八十三年度完全無收入，而國稅局卻通知
    伊有三筆收入需繳稅，伊提出檢舉後，已有二筆證明為遭虛報，經註銷在案，本
    件係該第三筆收入等語（見本院同上訊問筆錄），而告訴人於八十三年度除本件
    所列二十四萬元薪資收入外，其他另二筆收入確經註銷在案一情，有告訴人之八
    十三年度綜合所得稅查定稅額更正註銷通知單在卷為憑（附於臺灣士林地方法院
    檢察署八十八年度偵字第四九五五號偵查卷），是認告訴人具狀所述上開各語，
    要與事實不符，無非係迴護被告之詞，尚難憑信，應以告訴人於偵查及本院調查
    程序中當庭所為之指述為可採。此外，復有世紀公司八十三年度營利事業所得稅
    結算申報書、乙○○八十三年度薪資所得扣繳憑單影本各一份附卷可稽。又被告
    以業務上登載不實之文書逃漏營利事業所得稅達六萬元，亦有財政部台灣省北區
    國稅局信義稽徵所八十九年二月二十九日北區國稅信義審字第八九○六六八三○
    號函乙紙在卷足憑。末查，被告自始僅空言否認，辯稱：告訴人於八十三年間，
    確有任職支薪云云，而並無法提出相關事證以供查證，是尚難即為被告有利之認
    定甚明。綜上事證，被告所辯無非事後卸責之詞，不足採信，本案事證已明，被
    告犯行洵堪認定，應依法論科。
二、按商業會計法業於八十四年五月十九日修正公布並已施行，是行為人犯罪後法律
    已變更，依刑法第二條第一項但書之規定，應適用最有利於行為人之修正前商業
    會計法。又按薪資所得扣繳憑單，係屬商業會計之原始憑證，業據經濟部經（八
    六）商字第八六二一０八０五號函釋甚明。被告甲○○○為商業會計法所稱商業
    負責人，竟使不知情之會計師，在其業務上應製作之營利事業所得稅結算申報書
    及薪資所得扣繳憑單上登載告訴人乙○○於八十三年度支薪二十四萬元之不實事
    項，並持以行使，核其所為，係犯商業會計法第七十一條第一款之製作不實會計
    憑證罪（公訴意旨誤引為商業會計法第六十六條第一款）、稅捐稽徵法第四十一
    條、第四十七條第一款之以詐術逃漏稅捐罪及刑法第二百十五條、第二百十六條
    之行使業務上登載不實文書罪。被告使不知情之會計師製作不實會計憑證及業務
    上登載不實文書，再持以行使，均為間接正犯。其登載不實業務文書之低度行為
    應為行使之高度行為所吸收，不另論罪。被告同時製作不實之營利事業所得稅結
    算申報書及薪資所得扣繳憑單後持以行使，係基於單一之犯意，應僅論以一次之
    行使業務上登載不實文書罪。又稅捐稽徵法第四十七條第一款之規定，係將納稅
    義務人之公司之責任，基於刑事政策之考慮，於其應處徒刑範圍內，轉嫁於公司
    之負責人，故此情形而受罰之公司法規定之公司負責人，乃屬於「代罰」之性質
    ，其既非逃漏稅捐之納稅義務人，則公司以不正當方法逃漏稅捐，縱由該公司負
    責人或其他有權代表公司之自然人代表公司為之，究非屬於公司負責人本身之犯
    罪行為，自與該公司負責人之其他犯罪行為間，無方法結果之牽連關係可言（最
    高法院八十四年度台上字第五三九一號判決參照）。從而被告所犯上開製作不實
    會計憑證及行使業務上登載不實文書二罪間，固有方法結果之牽連關係，應從一
    重論以製作不實會計憑證罪，惟上開製作不實會計憑證與以詐術逃漏稅捐二罪，
    因犯意及行為主體不同，故應予分論併罰，公訴人認被告所犯上開二罪間，亦有
    方法結果之牽連關係，似有未洽。爰審酌被告非法逃漏稅捐之數額僅六萬元，情
    節非重，且告訴人於本院調查程序中已具狀撤回告訴，有刑事撤回告訴狀乙紙附
    卷足參等一切情狀，分別量處如主文所示之刑，並定其應執行刑，以資懲儆。又
    查被告前未曾受有期徒刑以上刑之宣告，有臺灣高雄地方法院檢察署刑案資料查
    註紀錄表及臺灣高等法院被告全國前案紀錄表在卷可參，其係因一時貪欲圖便，
    致違犯本罪，經此科刑之宣告後，應知警惕，當無再犯之虞，本院綜合各情，因
    認其所宣告之刑，以暫不執行為適當，併予宣告緩刑二年，用啟自新。又被告所
    製作不實之營利事業所得稅結算申報書及薪資所得扣繳憑單，業經被告呈交財政
    部台灣省北區國稅局信義稽徵所，編為該局之卷證，已非被告所有，自不併予宣
    告沒收，附此敘明。
據上論斷，應依刑事訴訟法第二百九十九條第一項前段，稅捐稽徵法第四十一條、第
四十七條第一款，修正前商業會計法第七十一條第一款，刑法第二條第一項但書、第
十一條前段、第二百十六條、第二百十五條、第五十五條、第五十一條第五款、第七
十四條第一款，罰金罰鍰提高標準條例第一條前段，判決如主文。
本案經檢察官邱克斌到庭執行職務。
中      華      民      國    八十九    年     三       月      十六    日
                                  臺灣高雄地方法院刑事第三庭
                                      法  官  王  美  玲
右正本證明與原本無異。
如不服本判決，應於判決送達後十日內，向本院提出上訴狀。
                                      書記官  楊  真  芬
中      華      民      國    八十九    年     三       月      十六    日
附錄本判決論罪科刑法條全文
商業會計法第七十一條第一款：
  商業負責人，主辦及經辦會計人員，有左列各款情事之一者，處五年以下有期徒刑
  拘役或一萬元以下罰金：
  一、以明知為不實之事項而填製會計憑證或記入帳冊者。
稅捐稽徵法第四十一條、第四十七條第一款：
  納稅義務人以詐術或其他不正當方法逃漏稅捐者，處五年以下有期徒刑、拘役或科
  或併科新臺幣六萬元以下罰金。
稅捐稽徵法第四十七條第一款：
  本法關於納稅義務人、扣繳義務人及代繳人應處徒刑之規定，於左列之人適用之：
  一、公司法規定之公司負責人。
刑法第二百十五條：
  從事業務之人，明知為不實之事項，而登載於其業務上作成之文書，足以生損害於
  公眾或他人者，處三年以下有期徒刑、拘役或五百元以下罰金。
刑法第二百十六條：
  行使第二百十條至第二百十五條之文書者，依偽造、變造文書或登載不實事項或使
  登載不實事項之規定處斷。


司法院資訊處製作；財團法人民間司法改革基金會備份。
